【裁判字號】    97,訴,2066
【裁判日期】    970730
【裁判案由】    違反毒品危害防制條例
【裁判全文】
臺灣彰化地方法院刑事判決              97年度訴字第2066號
公  訴  人  臺灣彰化地方法院檢察署檢察官
被      告  甲○○
                    （另案在臺灣彰化監獄執行中）
上列被告因違反毒品危害防制條例案件，經檢察官提起公訴（97
年度毒偵字第2550號），本院合議庭裁定由受命法官獨任進行簡
式審判程序，茲判決如下：
    主  文
甲○○施用第一級毒品，累犯，處有期徒刑壹年。
    犯罪事實
一、甲○○曾於民國94年間因連續施用第1 級毒品案件，經本院
    以94年度訴字第2054號刑事判決判處有期徒刑7 月確定；復
    於95年間因連續施用第1 級毒品、詐欺等案件，經臺灣嘉義
    地方法院分別以95年度訴字第365 號、95年度嘉簡字第1447
    號刑事判決判處有期徒刑7 月確定，並經聲請臺灣嘉義地方
    法院以96年度聲字第42號裁定應執行有期徒刑1 年確定後，
    經移送接續執行，於96年4 月16日因縮短刑期假釋出監並付
    保護管束，並經依中華民國96年罪犯減刑條例聲請臺灣嘉義
    地方法院以96年度聲字第274 號裁定就前揭臺灣嘉義地方法
    院95年度訴字第365 號、95年度嘉簡字第1447號刑事判決部
    分，應視為減刑後之罪，定其應執行有期徒刑6 月確定，而
    上開擬制規定所減得之刑，已無殘餘刑期可供執行，檢察官
    未再指揮執行，視為已於中華民國96年罪犯減刑條例施行之
    日即96年7 月16日執行完畢。其前於91年間因施用毒品案件
    ，經本院以91年度毒聲字第1747號裁定送勒戒處所觀察、勒
    戒後，認無繼續施用毒品之傾向，於91年10月16日觀察、勒
    戒執行完畢釋放，經臺灣彰化地方法院檢察署檢察官以91年
    度毒偵字第1186號、第1284號為不起訴處分確定；復於前揭
    觀察、勒戒執行完畢釋放5 年內，於94年間因連續施用第1
    級毒品案件，經本院於94年11月30日以94年度訴字第2054號
    刑事判決判處有期徒刑7 月，並於94年12月19日確定。詎其
    不知悔改，明知海洛因業經公告為毒品危害防制條例第2 條
    第2 項第1 款所列管之第1 級毒品，不得非法持有、施用，
    於前揭觀察、勒戒執行完畢釋放後5 年內，於94年間再犯施
    用毒品案件，經法院判處罪刑確定後，復另基於施用第1 級
    毒品海洛因之犯意，於97年5 月1 日晚上8 時許，在其位於
    彰化縣溪州鄉柑園村面前巷1 號住處內，將海洛因摻入香菸
    內點燃吸食煙霧之方式，施用第1 級毒品海洛因1 次。嗣經
    警方於97年5 月2 日中午12時50分，在其上址住處，因另案
    拘提而查獲，並於同日下午2 時許採尿送驗後，始知上情。
二、案經彰化縣警察局北斗分局報請臺灣彰化地方法院檢察署檢
    察官偵查起訴。
    理  由
一、本案被告甲○○所犯係死刑、無期徒刑、最輕本刑為3 年以
    上有期徒刑以外之罪，其於準備程序就前揭被訴事實為有罪
    之陳述，經受命法官告知簡式審判程序之旨，並聽取其與公
    訴人之意見後，本院認無不得或不宜改依簡式審判程序進行
    之處，爰依刑事訴訟法第273 條之1 第1 項、第284 條之1
    ，裁定本案由受命法官獨任進行簡式審判程序，合先敘明。
二、訊據被告對其於上揭時、地，施用第1 級毒品海洛因1 次之
    事實，於本院審理時坦承不諱（參見本院96年7 月16日審判
    筆錄）。另查：
  (一)被告係於97年5 月2 日下午2 時許，經警方採集被告尿液送
    驗結果，呈嗎啡陽性反應，此有詮昕科技股份有限公司97年
    5 月20日報告編號00000000號濫用藥物尿液檢驗報告及委託
    檢驗尿液代號與真實姓名對照認證單各1 份（參見警卷第7
    頁；臺灣彰化地方法院檢察署97年度毒偵字第2550號偵查卷
    宗第2 頁）附卷可稽，足見被告確有施用第1 級毒品海洛因
    之事實，應可認定。
  (二)按海洛因施用入人體後水解還原成嗎啡，再循嗎啡之代謝方
    式排出體外，業據行政院衛生署藥物食品檢驗局73藥檢壹字
    第030221號函說明綦詳，且依醫學臨床實驗及根據英國藥學
    會出版Isolation and Indentification of Drugs一書第2
    版載明：口服或注射海洛因後可快速吸收，並於血液中迅速
    代謝成6 —乙醯嗎啡，然後轉變成嗎啡；再毒品施用後於尿
    液、血液中可檢出之最大時限，與施用劑量、施用頻率、施
    用方式、施用者飲水量之多寡、個人體質、檢體收集時間點
    及所用檢測方法之靈敏度等因素有關，因個案而異，一般於
    尿液中可檢出之最大時限，古柯鹼為施用後1 至4 天、海洛
    因為2 至4 天、嗎啡為2 至4 天、大麻為1 至10天、安非他
    命為1 至4 天、甲基安非他命為1 至5 天、MDMA為1 至4 天
    、MDA 為1 至4 天、Ketamine為2 至4 天等語，業經行政院
    衛生署管制藥品管理局92年7 月23日管檢字第0920005609號
    函載明明確。是依上開說明，佐以被告前揭尿液檢驗報告，
    被告自白於前揭時間，有施用第1 級毒品海洛因1 次等語，
    核與前揭事證相符，應堪採信。
  (三)施用第1 、2 級毒品為犯罪行為，毒品危害防制條例第10條
    定有處罰明文。故施用第1 、2 級毒品者，依前揭規定本應
    科以刑罰。惟基於刑事政策，對合於一定條件之施用者，則
    依同條例第20條、第23條之規定，施以觀察、勒戒及強制戒
    治之保安處分。毒品危害防制條例於92年7 月9 日修正公布
    ，自93年1 月9 日施行，其中第20條、第23條將施用毒品之
    刑事處遇程序，區分為「初犯」及「5 年內再犯」、「5 年
    後再犯」。依其立法理由之說明：「初犯」，經觀察、勒戒
    或強制戒治後，應為不起訴處分或不付審理之裁定；經觀察
    、勒戒或強制戒治執行完畢釋放後，「5 年內再犯」者，因
    其再犯率甚高，原實施之觀察、勒戒及強制戒治既已無法收
    其實效，爰依法追訴或裁定交付審理。至於經觀察、勒戒或
    強制戒治執行完畢釋放後，「5 年後再犯」者，前所實施之
    觀察、勒戒或強制戒治已足以遮斷其施用毒品之毒癮，為期
    自新及協助其斷除毒癮，仍適用「初犯」規定，先經觀察、
    勒戒或強制戒治之程序。從而依修正後之規定，僅限於「初
    犯」及「5 年後再犯」二種情形，始應先經觀察、勒戒或強
    制戒治程序。倘被告於5 年內已再犯，經依法追訴處罰，縱
    其第3 次（或第3 次以上）再度施用毒品之時間，在初犯經
    觀察、勒戒或強制戒治執行完畢釋放5 年以後，已不合於「
    5 年後再犯」之規定，且因已於「5 年內再犯」，顯見其再
    犯率甚高，原實施觀察、勒戒或強制戒治，已無法收其實效
    ，即應依該條例第10條處罰（最高法院95年度第7 次刑事庭
    會議決議要旨參照）。經查，被告前於91年間因施用毒品案
    件，經本院以91年度毒聲字第1747號裁定送勒戒處所觀察、
    勒戒後，認無繼續施用毒品之傾向，於91年10月16日觀察、
    勒戒執行完畢釋放，經臺灣彰化地方法院檢察署檢察官以91
    年度毒偵字第1186號、第1284號為不起訴處分確定；復於前
    揭觀察、勒戒執行完畢釋放5 年內，於94年間因連續施用第
    1 級毒品案件，經本院於94年11月30日以94年度訴字第2054
    號刑事判決判處有期徒刑7 月，並於94年12月19日確定等情
    之事實，此有臺灣高等法院被告前案紀錄表、臺灣彰化地方
    法院檢察署刑案資料查註紀錄表各1 份附卷可參。被告前既
    曾因施用毒品案件，經觀察、勒戒後，復於觀察、勒戒執行
    完畢釋放後5 年內，再犯施用毒品罪，且經法院判處罪刑，
    嗣後業經確定，被告於犯罪事實欄一所示時間再度施用海洛
    因之犯行等情，即非屬毒品危害防制條例第20條第3 項所定
    「5 年後再犯」之情形，檢察官逕行起訴，要無不合。依前
    開說明，本案被告上開所為，係於上揭觀察、勒戒執行完畢
    釋放後5 年內，再犯施用毒品罪，且經法院判處罪刑後，再
    度犯本案之毒品危害防制條例第10條第1 項施用第1 級毒品
    罪，本案事證明確，被告上開犯行，洵堪認定。
三、按海洛因為毒品危害防制條例第2 條第2 項第1 款所明定之
    第1 級毒品。核被告所為，係犯同條例第10條第1 項之施用
    第1 級毒品罪。被告持有第1 級毒品進而施用，持有之低度
    行為為施用之高度行為所吸收，不另論持有毒品之罪。按受
    有期徒刑之執行完畢，或受無期徒刑或有期徒刑一部之執行
    而赦免後，5 年以內再犯有期徒刑以上之罪者，方為累犯，
    此觀（修正前）刑法第47條規定甚明。如前受有期徒刑之執
    行完畢，已逾5 年始再犯有期徒刑以上之罪者，即與累犯之
    構成要件不合，不能論以累犯。本件被告黃振忠於75年8 月
    24日犯殺人未遂罪經臺灣高等法院臺中分院判處有期徒刑10
    年，嗣依中華民國77年罪犯減刑條例減為有期徒刑5 年確定
    ，執行至79年4 月14日假釋出獄，假釋期間應至81年8 月2
    日（縮刑）期滿，此有前臺灣高等法院臺中分院檢察處77年
    度執減更字第187 號執行卷宗可稽。被告黃振忠於假釋期中
    ，適逢中華民國80年罪犯減刑條例於79年12月29日公布，依
    該條例第17條規定，自80年1 月1 日施行，被告黃振忠所犯
    前揭殺人未遂罪，合於該條例第4 條第2 項規定，應依同條
    例第2 條第1 項第2 款第3 目減其刑期二分之一。且依該條
    例第2 條第2 項前段規定，假釋中之人犯，於本條例施行之
    日起，視為已依前項（即第二條第一項）規定減其宣告刑，
    毋庸聲請裁定減刑。則被告黃振忠前犯殺人未遂罪所減處之
    有期徒刑5 年，於前開條例80年1 月1 日施行之日，已視為
    減為有期徒刑2 年6 月，而上開擬制規定所減得之刑，已無
    殘餘刑期可供執行，檢察官亦未再指揮執行，從而被告應執
    行之刑期，因中華民國80年罪犯減刑條例減刑之結果，已於
    80年1 月1 日該條例施行之日執行完畢（最高法院87年度臺
    非字第23號判決要旨參照）。另查，被告曾於94年間因連續
    施用第1 級毒品案件，經本院以94年度訴字第2054號刑事判
    決判處有期徒刑7 月確定；復於95年間因連續施用第1 級毒
    品、詐欺等案件，經臺灣嘉義地方法院分別以95年度訴字第
    365 號、95年度嘉簡字第1447號刑事判決判處有期徒刑7 月
    確定，並經聲請臺灣嘉義地方法院以96年度聲字第42號裁定
    應執行有期徒刑1 年確定後，經移送接續執行，於96年4 月
    16日因縮短刑期假釋出監並付保護管束，並經依中華民國96
    年罪犯減刑條例聲請臺灣嘉義地方法院以96年度聲字第274
    號裁定就前揭臺灣嘉義地方法院95年度訴字第365 號、95年
    度嘉簡字第1447號刑事判決部分，應視為減刑後之罪，定其
    應執行有期徒刑6 月確定，而上開擬制規定所減得之刑，已
    無殘餘刑期可供執行，檢察官未再指揮執行，視為已於中華
    民國96年罪犯減刑條例施行之日即96年7 月16日執行完畢等
    情，此有臺灣高等法院被告前案紀錄表、臺灣彰化地方法院
    檢察署刑案資料查註紀錄表各1 份、臺灣嘉義地方法院檢察
    署97年5 月13日嘉檢國三97執更379 字第010588號函1 份（
    參見本院卷宗）存卷可考，是依前揭說明，其於5 年內故意
    再犯本案有期徒刑以上之罪，應依刑法第47條第1 項之規定
    ，論以累犯，並加重其刑。至公訴意旨認為被告上揭所為不
    構成累犯，尚有未恰，附此敘明。爰審酌被告前因施用毒品
    案件，經觀察、勒戒執行完畢釋放後，仍未能徹底戒絕毒品
    ，復犯本案施用毒品罪，顯見其無戒毒悔改之意，惟念其施
    用毒品乃自戕一己之身體健康，尚未對他人造成危害，且犯
    後已坦承犯行，態度良好等一切情狀，量處如主文所示之刑
    。
據上論斷，應依刑事訴訟法第273 條之1 第1 項、第299 條第1
項前段，毒品危害防制條例第10條第1 項，刑法第11條前段、第
47條第1 項，判決如主文。
本案經檢察官吳芙如到庭執行職務。
中    華    民    國    97    年    7     月    30    日
                  刑事第八庭      法  官  唐中興
以上正本證明與原本無異。
如不服本判決，應於判決送達後10日內，向本院提出上訴書狀，
上訴書狀應「敘述具體上訴理由」，並按他造當事人之人數附繕
本。「切勿逕送上級法院」。
中    華    民    國    97    年    8     月    1     日
                                  書記官  吳政
【附錄本案判決論罪科刑法條全文】：
毒品危害防制條例第10條
施用第1級毒品者，處6月以上5年以下有期徒刑。
施用第2級毒品者，處3年以下有期徒刑。


司法院資訊處製作；財團法人民間司法改革基金會備份。
